臺灣臺中地方法院刑事判決　　　　　　　　　　　　九十三年度訴緝字第三五五號
　　公　訴　人　臺灣臺中地方法院檢察署檢察官
　　被　　　告　甲○○
右列被告因偽造文書案件，經檢察官提起公訴（八十七年度偵緝字第六四七號），本
院判決如左：
    主  文
甲○○無罪。
    理  由
一、公訴意旨略以：被告甲○○於民國 (下同)八十六年九月十一日下午五時許，在
    台中縣沙鹿鎮○○里鎮○路永福巷二十號（現門牌整編為福至路二六八巷九七號
    ）自宅前，趁梁薰丰下車未熄火、亦未上鎖之際，伺機竊得車內支票所有人丁○○所有之沙鹿鎮農會帳號2162-2，票號AA0000000，面額新台幣 (下同)三萬八千
    六百六十六元整支票乙張（下稱系爭支票）後，未經陳宏育同意或授權，行使上
    有偽造「陳宏育」署名背書之支票，並於同年十月十一日中午在沙鹿鎮○○路六
    十五之二號持向不知情之呂伊祥兌換現金急用，使呂伊祥陷於錯誤而交付財物，
    嗣經呂伊祥再於同年十月十三日在沙鹿鎮○○路九十一號交予張閔華做為互助會
    錢之用，並於同時、地點轉交予乙○○作為互助會款，後經乙○○於八十六年十
    月十五日持該支票向台中市第三信用合作社北屯分社提示，因已被掛失止付致提
    示遭拒，旋由台中市票據交換所函警查辦，經警通知甲○○到案未果後發佈通緝
    ，於八十七年十一月二十八日，在台北縣新店市○○路○段一一五號前經警緝獲
    到案而得悉上情，因認被告涉有刑法第三百二十條第一項之竊盜罪嫌、同法第二
    百十六條、第二百十條之行使偽造私文書罪嫌及同法第三百三十九條第一項之詐
    欺取財罪嫌云云。
二、按犯罪事實應依證據認定之，無證據不得認定犯罪事實；又不能證明被告犯罪者
    ，應諭知無罪之判決，刑事訴訟法第一百五十四條第二項、第三百零一條第一項
    分別定有明文。又認定不利於被告之事實，須依積極證據，苟積極證據不足為不
    利於被告事實之認定時，即應為有利於被告之認定，更不必有何有利之證據，最
    高法院著有三十年上字第八一六號判例可資參照。且刑事訴訟法上所謂認定犯罪
    事實之證據，係指足以認定被告確有犯罪行為之積極證據而言，該項證據自須適
    合於被告犯罪事實之認定，始得採為斷罪資料（參照最高法院二十九年上字第三
    一○五號判例），又事實之認定，應憑證據，如未能發現相當證據，或證據不足
    以證明，自不得以推測或擬制之方法，以為裁判基礎（參照最高法院四十年臺上
    字第八六號判例）。
三、公訴意旨認被告涉有前開罪嫌，無非以：(一)被告如何向陳宏育取得支票之時、地
    不一，前稱係於梁薰丰前來其住處找尋支票時，陳宏育持以交付，後又稱係當天
    晚上七點多，陳宏育在工廠持以交付，前後矛盾，且為梁薰丰於偵訊中否認在卷
    。且衡諸常情，倘支票係背書人陳宏育所竊，豈可能於失竊當日即向住於失竊地
    點之被告持票調現？(二)被告調借現金予陳宏育，竟不知其住居所或聯絡方法，且
    始終無法找出該人，足見二人並非熟識，衡諸常情，豈有未詳查其信用狀況、聯
    絡方法即逕借予現金之理。(三)更何況被告於八十六年九月間財務已告急，甚至向
    地下錢莊借錢，因無法還錢而被恐嚇，業據被告於偵訊中陳述在卷，相較於逕借
    現金予不熟識且未曾出現之陳宏育等情，該支票上陳宏育署名之背書顯係被偽造
    之私文書。(四)參以被告持以向不知情之呂伊祥調借現金後，嗣就該被提示遭拒之
    支票，對梁薰丰或丁○○避不見面，又無法說明支票及背書來源等情為其主要論
    據。
四、訊之被告甲○○固坦承將系爭支票背書交予呂伊祥等情，惟堅決否認有何上開犯
    行，並辯稱：系爭支票係「陳宏育」背書交給我，並非我偷的，之後，我用以支
    付會錢等語。經查：
  (一)系爭支票由所有人丁○○於八十六年九月十二日向台中市票據交換所申報掛失止
    付，並向警察單位提出遺失票據申報書，復載明：該支票於八十六年九月十一日
    下午五時許，在台中縣沙鹿鎮鎮○路永福巷二十號被竊等情，業據證人梁薰丰、
    丁○○到庭結證明確，復有掛失止付票據提示人資料查報表、遺失票據申報書影
    本各一紙在卷可稽。且證人梁薰丰分別於警訊及偵審中證述：「我當時將自小客
    車停放於沙鹿鎮鎮○路永福巷二十號甲○○家前面，未熄火，下車後至李家中拿
    發票，返車上約不到五分鐘時間即發現該張支票被竊（當時車門亦未上鎖），沒
    有發現可疑人」（見86偵字第24542號偵查卷第十三頁反面）、「（支票是否甲○○偷得？）不清楚，當時確實在甲○○家前面被竊，我去收取發票，但當時未
    碰見甲○○，發票放在桌上」、「（失竊支票當時有無看見甲○○？）沒有，我
    回去找之前與他聯絡上再回去找，他表示沒有撿獲該支票」、「我不知道是在何
    處丟掉的，可能在車子上，車門未鎖停放在他家門口，我到他家收發票，回家時
    即發現失竊，回去找他才回家，收發票時他不在，聯絡時他叫我們直接進去桌上
    拿，離開車子的時間不到一分鐘，我沒拿牛皮紙袋下車，手拿著東西無法開鐵門
    ，而我只是去拿發票而已」（見86偵字第24542號偵查卷第二十九頁反面、87偵
    緝字第647號偵查卷第二十九頁）、「我是去向客戶收來四、五張支票，我將收
    來支票及錢放在牛皮紙袋內放車上，車子未熄火，未上鎖，去向甲○○拿發票，
    回去後才發現牛皮紙袋不見了，袋內包括系爭支票」、「回到公司發現袋子不見
    了，甲○○家是最後一站」、「（你去他家有無其他人？）沒有人，他有說鐵門
    拉開拿發票就出來約五分鐘而已」、「是問他票有無在他那裡，他說沒有，他家
    門前人車往來頻繁」等語（見本院88訴字第1000號第七頁反面、第八頁），顯見
    證人梁薰丰於八十六年九月十一日下午五時許，依約前往甲○○上開住處收取發
    票以便為甲○○做帳，而甲○○事前亦告知屆時無人在內，請梁薰丰逕自拉開鐵
    門入內自桌上收取發票，且梁薰丰屆時前往收取發票確實並未看見被告，即逕自
    拉鐵門入內取發票返回車上，期間約五分鐘，惟當時梁薰丰將車停於門外而系爭
    支票置於車內右前座，該車未熄火，車門未上鎖等情屬實；嗣被告為警緝獲到案
    後，證人梁薰丰再次到庭證述亦如前述，則由證人梁薰丰所為前開證述，尚難遽
    認被告有公訴人所指上開竊盜犯行。
  (二)系爭支票嗣經乙○○於八十六年十月十五日提示兌領因掛失止付而遭拒絕，因而
    察知系爭支票乙○○之前手為丙○○，而丙○○之前手為呂伊祥，呂伊祥之前手
    為被告等情，業據證人呂伊祥、丙○○、乙○○分別於警訊、偵查或本院審理時
    到庭結證屬實且互核相符。另證人呂伊祥於偵查中亦結證稱：以前也曾調三、五
    萬元之情形，並無問題等語（見86偵字第24542號偵查卷第二十一頁反面），而
    當時呂伊祥並未對被告提出告訴，且迄今亦無提出告訴跡象，自難以被告有背書
    交付系爭支票予呂伊祥等情即遽認被告有詐欺取財犯行。
  (三)被告辯稱系爭支票係由自稱「陳宏育」之人所交付，惟自承當時其稱呼為「阿育
    」（台語）不知其真實姓名及住所，當時基於幫助朋友而收下系爭支票，並叫其
    在支票上簽名背書，且系爭支票上「陳宏育」背書並非被告所寫等語，此就卷附
    檢察官命被告所書寫「陳宏育」簽名及系爭支票上「陳宏育」背書相互比對，無
    論在運筆、轉折等觀察，皆尚難遽認系爭支票上「陳宏育」背書係被告所偽簽，
    再者，自八十六年九月十一日起迄今已有六年多，系爭支票原本已不知去向，自
    無從據以送請鑑驗，且系爭支票所有人丁○○當時已經由民事法定程序向銀行兌
    領該票款完畢，亦據證人丁○○到庭證述明確，是尚難以被告未能就「陳宏育」
    是否確有其人作交代或被告當時財力有困難或系爭支票退票後一時未能尋獲被告
    ，旋率爾認定被告有上開偽造私文書犯行。
五、綜上所述，本件並無積極證據足資證明被告涉有被訴之刑法第三百二十條第一項
    之竊盜罪、同法第二百十六條、第二百十條之行使偽造私文書罪及同法第三百三
    十九條第一項之詐欺取財罪，揆諸前開法條及判例意旨，既不能證明被告犯罪，
    自應諭知無罪之判決。
據上論斷，應依刑事訴訟法第三百零一條第一項，判決如主文。
中　　　華　　　民　　　國　　九十三　　年　　　八　　　月　　 十三 　　日
                                    臺灣臺中地方法院刑事第六庭
                                        審判長法　官
                                 法  官
                                              法  官
右正本證明與原本無異。
如不服本判決，應於送達後十日內向本院提出上訴狀（須附繕本），上訴於台灣高等
法院台中分院。
                                              書記官
中　　　華　　　民　　　國　　九十三　　年　　　八　　　月　　 十三 　　日
